臺灣臺北地方法院民事判決　　　　　　　93年度訴字第4582號
原　　　告　巳○○
　　　　　　　　　　　號一樓
訴訟代理人　劉錦樹律師
複代理人　　李珮瑄律師
被　　　告　卯○○
　　　　　　戊○○
　　　　　　乙○○○
　　　　　　　　　　　樓
　　　　　　辛○○
　　　　　　　　　　　七樓
　　　　　　庚○○
　　　　　　　　　　　一號
　　　　　　己○○
 　　　　　 壬○○
 　　　　　　　　 　　二十二.
 　　　　　 寅○○
 　　　　　　　　 　　號二樓.
　　　　　　丑○○
　　　　　　子○○
　　　 　　　　　 　　樓
　　　　　　辰○○○
　　　　　　　　　　　號五樓
 　　　　　 丁○○
 　　　　　　　　 　　號五樓.
 　　　　　 丙○○
　 　　　　 　　　　　二樓之.
　　　　　　甲○○
前列十四人共同
訴訟代理人　楊嘉中律師
上列當事人間返還不當得利事件，本院於民國94年6月16日言詞
辯論終結，判決如下：
    主  文
被告應連帶給付原告及其他共同承租人即蘇歐桂、蘇榮華、蘇永
裕、蘇榮昌、蘇文哲、王蘇富美、蘇美欽、李蘇美亮等人新台幣
壹佰拾玖萬壹仟佰陸拾元，及自民國九十四年四月廿二日起
至清償日止，按年息百分之五計算之利息。
訴訟費用由被告連帶負擔。
本判決於原告以新台幣肆拾陸萬仟元或同面額之台灣銀行城中
分行無記名可轉讓定期存單供擔保後，得假執行。但被告如以新
台幣壹佰拾玖萬壹仟佰陸拾元為原告預供擔保後，得免為假
執行。
    事實及理由
甲、程序方面：本件原告主張其為被告所共有，坐落於台北市○○區○○段二小段302地號內面積157平方公尺之土地（以下
    簡稱系爭土地）承租人之一（原出租予蘇玉路，然蘇玉路已
    於75年3月7日死亡，現尚有其他共同承租人即訴外人蘇歐桂
    、蘇榮華、蘇永裕、蘇榮昌、蘇文哲、王蘇富美、蘇美欽、
    李蘇美亮等人），因民國80年間，被告林卯○○、戊○○、
    乙○○○、辛○○、庚○○、己○○、林炳煌（已死亡）、
    壬○○、癸○○（已死亡）、寅○○、丑○○、子○○等人
    訴請原告及蘇歐桂、蘇榮華、蘇永裕、蘇榮昌、蘇文哲、王
    蘇富美、蘇美欽、李蘇美亮調整租金乙案，經法院（案號：
    台灣台北地方法院士林分院80年度訴字第556號民事判決、
    台灣高等法院81年度上易字第19民事判決、最高法院82年度
    台上字第33 1號、由台灣高等法院82年度上更(一)字第93號）
    判決確定，認定系爭土地租金應自80年7月1日起按6個月1期
    調整，惟因法院計算之申報地價有誤，致使被告等每一期均
    溢收55,038元。從而，依原告主張其與其他共同承租人，依
    民法第179條規定，請求被告返還不當得利（自80年7月1日
    起至93年2月20日止），自與其等之被繼承人蘇玉路（75年3
    月7日死亡）之法律關係無涉，是原告請求並非基於繼承關
    係而來，被告抗辯本件原告主張之「溢收款1,391,360元」
    為全體繼承人「公同共有」，而為公同共有之財產，應屬固
    有必要共同訴訟，原告起訴當事人不適格云云，容有誤解，
    核先敘明。
乙、實體方面：
一、本件原告起訴主張：其與訴外人即蘇歐桂、蘇榮華、蘇永裕
    、蘇榮昌、蘇文哲、王蘇富美、蘇美欽、李蘇美亮等人均為
    訴外人蘇玉路之繼承人，且為系爭土地之共同承租人；而系
    爭土地原由訴外人林紅英出租予蘇玉路，其後林紅英死亡，
    而由其子即訴外人林林、林添壽、林炳煌、癸○○及被告壬○○5人繼承取得系爭土地所有權，應有部分各1／5，嗣
    (一)林林死亡，由被告寅○○、丑○○及子○○繼承，(二)林添
    壽死亡由其妻即被告卯○○及子女戊○○、乙○○○、辛○○、庚○○、己○○繼承，(三)林炳煌死亡由其妻辰○○○及
    子女丁○○、丙○○繼承。(四)癸○○死亡，原應為由林碧珠
    、林正宗、林正煉、林碧惠等人繼承，惟其等均拋棄繼承，
    而為被告林辰豪繼承。緣民國80年間，被告卯○○等人依據
    民法第442條規定，聲請法院調漲租金，歷經法院三審判決
    確定，其中台灣高等法院82年度上更(一)字第93號民事判決，
    認定系爭土地租金以按80年度土地申報地價年息7%計算為適
    當，並判定系爭土地之租金自80年7月1日起按六個月一期調
    整為新台幣165,114元，惟前揭台灣高等法院82年度上更(一)
    字第93號民事判決，係以申報地價每平方公尺30,048元計算
    ，得出6個月一期之租金為165,114元。惟系爭土地80年之申
    報地價為20,032元，並非30,048元（證物五），由於法院算
    定每期租金之引用基準錯誤，致使被告等每一期均溢收55,
    038元之租金，為此，原告即依不當得利之法律關係，請求
    被告即系爭土地之全體所有權人應將自80年7月1日起至93年
    2月20日為止，溢收之租金1,391,360元返還予原告及其他共
    同承租人等語。求為判決：
    (一)被告應連帶給付原告及其他共同承租人（按即蘇歐桂、蘇
      榮華、蘇永裕、蘇榮昌、蘇文哲、王蘇富美、蘇美欽、李
      蘇美亮等人）1,391,360元及自起訴狀繕本送達翌日即94
      年4月22日）起至清償日止，按年息5%計算之利息。
   (二)原告願以現金或等值之台灣銀行城中分行無記名可轉讓定
     期存單供擔保，聲請宣告假執行。
二、被告則以：系爭土地80年度申報地價為每平方公尺30,048元
    而非原告所稱之20,032元，按系爭之南港區○○段○○段30
    2地號土地，依被告存置之「80.9.6.松山地政事務所地價證
    明書」所載，80年度申報地價為每平方公尺30,048元；302
    地號80年度公告地價為25,040 元，依平均地權條例第16條
    規定土地所有權人可在公告地價80/100至120/ 100間申報地
    價，被告依公告地價120/100申報地價，故80年度申報地價
    為每平方公尺30,048元。是系爭土地申報地價為每平方公尺
    30,048元而非20,032元等語置辯。求為判決：(一)駁回原告之
    訴。(二)如受不利判決，願供擔保請求准予免為假執行之宣告
    。
三、原告主張右揭事實，業據提出與其所述相符之戶籍謄本、台
    灣台北地方法院士林分院80年度訴字第556號民事判決、台
    灣高等法院81年度上易字第19民事判決、最高法院82年度台
    上字第331號民事判決、台灣高等法院82年度上更(一)字第93
    號民事判決、系爭土地80年度申報地價證明在卷足稽；本院
    並依原告聲請向台北市松山地政事務所函詢系爭土地於80年
    間之申報地價，台北市松山地政事務所於94年1月18日以北
    市松地一字第09430039800號函，確認系爭土地於民國80年
    間之申報地價為每平方公尺20,032元。本院復向台北市地政
    處查詢系爭土地於民國80年間之申報地價，經該處函覆謂：
    系爭土地80年間之申報地價為林添壽（持分1／5）30,048元
    ，其餘共有人（計6人，合計持分4／5）則均為20,032元。
    再本院向稅捐單位查詢被告於80年間繳納系爭土地之地價稅
    資料，經台北市稅捐稽徵處南港分處函本院，依其函所檢附
    之台北市都市土地卡亦載明系爭土地80年間之申報地價確為
    20,032元，此有台北市地政處於民國94年3月9日北市地二字
    第09430614600號函、台北市稅捐稽徵處南港分處94年5月6
    日北市稽南港甲字第09460515000號函在卷可參。足證被告
    所辯各節，洵無足取。
四、綜上，原告主張前案調漲租金訴訟，法院即台灣高等法院82
    年度上更(一)字第93號民事判決，認定調整租金之系爭土地80
    年度土地申報地價有誤，而致被告等每一期均溢收55,0 38
    元之租金【計算式：(30,048-20,032)×157×7%÷12(月)×
    6(月)= 55,038】，即屬有據。從而，原告依民法第179條規
    定，請求被告連帶返還其自80年7月1日起至93年2月20日止
    （合計25期又51天，即25.28期，以每期六個月、183天計算
    ，四捨五入至小數點以下第二位）溢收之1,391,360元不當
    得利【計算式：55,038×25.28 = 1,391,360】予原告及其
    他共同承租人即蘇歐桂、蘇榮華、蘇永裕、蘇榮昌、蘇文哲
    、王蘇富美、蘇美欽、李蘇美亮等人），因民國80年間，被
    告林卯○○、戊○○等人，即為有理由，應予准許。
五、兩告均陳明願供擔保，聲請宣告假執行及免為假執行，經核
    均無不合，爰分別酌定相當擔保金額准許之。
六、結論：原告之訴為有理由，依民事訴訟法第78條、第390條
    第2項、第392條，判決如主文。
中　　華　　民　　國　　94　　年　　7 　　月　　29　　日
                    民事第五庭法　    官　賴劍毅
以上正本係照原本作成
如對本判決上訴，須於判決送達後20日內向本院提出上訴狀
中　　華　　民　　國　　94　　年　　8 　　月　　1 　　日
                              法院書記官  吳芳玉
附註：
民事訴訟法第392條
法院得宣告非經原告預供擔保，不得為假執行。
法院得依聲請或依職權，宣告被告預供擔保，或將請求標的物提
存而免為假執行。
依前項規定預供擔保或提存而免為假執行，應於執行標的物拍定
、變賣或物之交付前為之。
